臺灣臺中地方法院民事裁定 
                                      111年度聲再字第4號
再審聲請人  郭金澤  
再審相對人  衛道新世界社區管理委員會

法定代理人  林鑫堯  
上列當事人間請求給付管理費事件，再審聲請人對於民國110年1
2月17日本院110年度聲再字第26號確定裁定聲請再審，本院裁定
如下：
    主  文
再審之聲請駁回。
再審聲請費用由再審聲請人負擔。
    理  由
一、再審聲請意旨如附件再審聲請狀所載。
二、按再審之訴，應於30日之不變期間內提起。前項期間，自判
    決確定時起算，判決於送達前確定者，自送達時起算；其再
    審之理由發生或知悉在後者，均自知悉時起算。但自判決確
    定已逾5年者，不得提起，民事訴訟法第500條第1項、第2 
    項定有明文。次按對於確定裁定而有民事訴訟法第496條第1
     項或第497條之情形者，得準用第五編再審程序之規定，聲
    請再審，民事訴訟法第507條亦有明定。本件再審聲請人對
    本院110年度聲再字第26號確定裁定（下稱原確定裁定）聲
    請再審，而原確定裁定係於民國110年12月21日送達再審聲
    請人，再審聲請人於111年1月3日對原確定裁定聲請再審，
    有送達證書附於原確定裁定卷、本件卷附民事再審聲請狀上
    本院收文日期戳章可按，是再審聲請人就原確定裁定聲請再
    審，未逾30日之不變期間。
三、次按再審之訴不合法者，法院應以裁定駁回之；再審之訴顯
    無再審理由者，得不經言詞辯論，以判決駁回之，民事訴訟
    法第502條定有明文。而上揭規定，依民事訴訟法第507條規
    定，於裁定已經確定，而有同法第496條第1項或第497條之
    情形者，得準用之。又依民事訴訟法第436條之32第4項規定
    ，民事訴訟法第五編再審程序之規定，於小額事件之再審程
    序準用之。且再審之訴，法院認無再審理由，判決駁回後，
    不得以同一事由，對於原確定判決或駁回再審之訴之確定判
    決，更行提起再審之訴，為民事訴訟法第498條之1所明定。
    而違背此項規定，仍以同一再審理由更行提起再審之訴者，
    法院應認其再審之訴為不合法，以裁定駁回之。再對於確定
    裁定聲請再審，不論再審聲請是否合法，是否具有再審理由
    ，法院就其聲請之裁判，均應以裁定行之。另當事人提起再
    審之訴或聲請再審，雖聲明係對某件再審判決或裁定為再審
    ，但審查其再審訴狀理由，實為指摘原確定裁判或前次之再
    審裁判如何違法，而對該聲明不服之再審判決或裁定，則毫
    未指明有如何法定再審理由。此種情形，可認為未合法表明
    再審理由，逕以其再審（再審之訴或聲請再審）為不合法駁
    回之（最高法院69年度台聲字第123號民事判決意旨參照）
    。
四、原確定裁定係以再審聲請人聲請再審不合法為由，駁回再審
    聲請人再審之聲請。再審聲請人主張原確定裁定有民事訴訟
    法第496條第1項第1款法定再審事由之具體情事，無非以：⑴
    本院110年度聲再字第15號裁定（下稱15號裁定）第3頁載明
    「正本係依原本製作。如不服本裁定，應於送達後10內向本
    院提出抗告狀，並繳納抗告費新台幣1,000元。」明確，已
    符合民事訴訟法第239條準用第229條第3項及第230條規定准
    許抗告之法定要件，原確定裁定認15號裁定依上開規定，不
    符合准許抗告之法定要件，適用法規不當。⑵再審聲請人於1
    10年11月4日收受15號裁定，於同年月5日提起抗告，嗣於同
    年12月3日收受駁回抗告之裁定始知悉不得抗告，依民事訴
    訟法第500條第2項規定，再審聲請人於110年12月9日聲請再
    審，並未逾30日之不變期間，原確定裁定誤認已逾30日不變
    期間，適用法規顯有錯誤等語，為其論據。惟查：
　㈠裁定得否抗告為法定事項，非法院所得變更，更非法院書記
    官所得決定。民事訴訟法第229條第3項「對於判決得上訴者
    ，應於送達當事人之正本內，記載其期間及提出上訴狀之法
    院。」及第230條「判決之正本或節本，應分別記明之，由
    法院書記官簽名並蓋法院印。」之規定，乃在規範法院書記
    官製作判決正本或節本之要式，同法第239條準用上開規定
    之結果，自亦僅涉及法院書記官應如何製作裁定正本或節本
    而已，與裁定能否抗告無涉。故而，法院書記官製作15號裁
    定正本時，於該裁定正本教示欄所為得否抗告之記載縱有錯
    誤，亦僅屬法院書記官處分更正之問題，無從變更15號裁定
    為不得抗告之裁定之法律規定，亦不影響不變期間之進行。
    是再審聲請人以15號裁定正本為得抗告之記載，15號裁定即
    屬具備准許抗告之法定要件等語，指摘原確定裁定認15號裁
    定為不得抗告之裁定，適用法規不當，洵無足採。
　㈡又提起民事再審之訴，應於30日之不變期間內為之，民事訴
    訟法第500條第1項定有明文。當事人以有同法第496條第1項
    第1款適用法規顯有錯誤之情形提起再審之訴，應認此項理
    由於裁判送達時當事人即可知悉，故計算是否逾30日之不變
    期間，應自裁判確定時起算，無同法第500條第2項再審理由
    知悉在後之適用（最高法院70年台再字第212號裁判意旨參
    照）。15號裁定為不得抗告之裁定，並不因法院書記官於該
    裁定正本誤記為得抗告，即變更其不得抗告之法律規定及不
    變期間之計算，已如前述，則再審聲請人以15號裁定有民事
    訴訟法第496條第1項第1款再審事由聲請再審，依前開說明
    ，對15號裁定聲請再審之30日不變期間，應自該裁定送達翌
    日即110年11月5日起算至110年12月4日屆滿，再審聲請人遲
    至110年12月9日始對15號裁定聲請再審，原確定認再審聲請
    人聲請再審逾30日不變期間，於法並無違誤。再審聲請人主
    張應以其收受駁回抗告裁定之110年12月3日為「知悉」之時
    而起算聲請再審之30日不變期間等語，指摘原確定裁定適用
    民事訴訟法第500條第2項規定顯有錯誤等語，要無足採。
五、再審聲請人另以原確定裁定漏未審酌再審相對人成立管理委
    員會、選任委員及主任委員等向主管機關報備（下稱系爭報
    備資料），非合法之區分所有權人會議決議紀錄，不符合公
    寓大廈管理條例第18條第1項第2款規定，指摘原確定裁定有
    民事訴訟法第497條之再審事由。惟查，再審聲請人早於108
    年間即先後以本院108年度聲再字第6號確定裁定及11號裁定
    漏未斟酌系爭報備資料為由聲請再審，復於109年、110年間
    以同一事由就本院109年度聲再字第42號、110年度聲再字第
    8號確定裁定聲請再審，分別經本院108年度聲再字第11號裁
    定、108年度聲再字第23號裁定及本院109年度聲再字第51號
    裁定、15號裁定以再審之聲請不合法為由駁回，業經原確定
    裁定論述甚詳，並經調閱原確定裁定卷查核屬實，再審聲請
    人以先前歷次聲請再審之同一事由聲請再審，其聲請再審顯
    不合法，應予駁回。
六、據上論結，本件再審之聲請為不合法，爰依民事訴訟法第43
    6條之32第4項、第507條、第502條第1項、第95條、第78條
    規定，裁定如主文。
中　　華　　民　　國　　111 　年　　6 　　月　　6 　　日
                  民事第二庭  審判長法　官　呂麗玉
　　　　　　　　　                  法  官  李悌愷 
　　　　　　　　　                  法  官  江奇峰
正本係依原本製作。　　　　　　　　　
不得抗告。　　　　
　　　　　　　　　　　　　　
中　　華　　民　　國　　111 　年　　6 　　月　　6 　　日
                                    書記官   巫偉凱